【裁判字號】    89,訴,336
【裁判日期】    900821
【裁判案由】    毒品危害防制條例
【裁判全文】
臺灣苗栗地方法院刑事判決                          八十九年度訴字第三三六號
    公  訴  人  臺灣苗栗地方法院檢察署檢察官
    被      告  丙○○
    指定辯護人  本院公設辯護人  己○○
右列被告因違反毒品危害防制條例案件，經檢察官提起公訴（八十九年度偵緝字第一
三六號、毒偵緝字第二六六號、毒偵緝字第三二○號、毒偵字第一五五四號），及同
署移送併案審理（九十年度毒偵字第七一六號、第七九四號），本院判決如左：
    主  文
丙○○連續販賣第二級毒品，累犯，處有期徒刑柒年參月，販賣第二級毒品所得新臺
幣捌仟元沒收，如全部或一部不能沒收時，以其財產抵償之；又連續轉讓第二級毒品
，累犯，處有期徒刑捌月；又連續施用第二級毒品，累犯，處有期徒刑玖月，扣案之
第二級毒品安非他命（驗餘淨重貳拾玖點零陸公克）沒收銷燬之，分裝管壹支、夾鍊
袋玖個、分裝袋貳拾個、吸食器壹組、殘渣袋拾壹個、玻璃管壹支均沒收；應執行有
期徒刑捌年陸月，扣案之第二級毒品安非他命（驗餘淨重貳拾玖點零陸公克）沒收銷
燬之，分裝管壹支、夾鍊袋玖個、分裝袋貳拾個、吸食器壹組、殘渣袋拾壹個、玻璃
管壹支均沒收，販賣第二級毒品所得新臺幣捌仟元沒收，如全部或一部不能沒收時，
以其財產抵償之。
    事  實
一、丙○○前因違反麻醉藥品管理條例案件，經本院判處有期徒刑六月，如易科罰金
    以三百元折算一日確定，甫於民國八十六年十二月三十日易科罰金執行完畢，不
    知警惕。基於販賣第二級毒品安非他命（下稱安非他命）營利之概括犯意，於八
    十八年九月、十一月、十二月及八十九年一月間，連續四次在苗栗縣通霄鎮三合
    釣蝦場前、同鎮○○路一八二號甲○○住處，各以一小包新臺幣二千元之代價，
    販賣安非他命予甲○○，共得款八千元，嗣經警查獲甲○○而查悉上情。
二、丙○○基於無償轉讓安非他命之概括犯意，於八十九年三、四月間及同年年中，
    分別在苗栗縣通霄鎮街上及其他不詳處所，無償轉讓安非他命予友人乙○○二次
    、丁○○二次。
三、丙○○前因施用毒品案，經本院裁定送觀察勒戒後，認無繼續施用傾向，經臺灣
    苗栗地方法院檢察署檢察官於八十八年十月十三日以八十八年度毒偵字第三五六
    號為不起訴處分確定後，仍不知悔改，復基於施用安非他命之概括犯意，自八十
    八年十月十三日勒戒出所後之當月某日（檢察官誤為八十八年十月間）起至八十
    九年七月十八日止，在苗栗縣通霄鎮○○里○○鄰○○路十五號住處，施用第二
    級毒品安非他命多次，經依本院八十九年度毒聲字第六八五號裁定送臺灣苗栗看
    守所附設觀察勒戒處所觀察、勒戒後，認有繼續施用毒品之傾向，並經本院以八
    十八年度毒聲字第一三五三號裁定送強制戒治後，因戒治成效評定合格，經本院
    裁定停止戒治，所餘戒治期間付保護管束，而於九十年一月十六日付保護管束；
    (二)詎丙○○於保護管束期間內，並未因此戒除毒癮，復承前同一施用安非他命之
    概括犯意，於九十年四月十九日前四日某時起至九十年七月十一日十八時許止，
    在其上揭住處，連續施用安非他命多次。丙○○於施用安非他命時並基於幫助他
    人施用安非他命之概括犯意，連續五至六次，同意在旁之戊○○等他人以其吸食
    器免費施用安非他命幾口。嗣經警於八十九年一月十三日查獲甲○○違反毒品危
    害防制條例案時循線向臺灣苗栗地方法院檢察署檢察官聲請核發搜索票，於八十
    九年一月二十五日在丙○○住處房間內查獲分裝管一支、含安非他命殘渣之夾鍊
    袋九個；八十九年六月二日上午五時十五分許，在苗栗縣苑裡鎮○○路彰化銀行
    苑裡分行前，丙○○所駕駛之車號Ｒ９—３２３３號自用小客車上，查獲安非他
    命十三包（警秤毛重一二‧一五七公克）、分裝袋二十個、吸食器一組、留有安
    非他命殘渣袋十一個及玻璃管一支；八十九年七月十八日中午十二時三十分許，
    在苗栗縣通霄鎮○○里○○路○段二０五之一號鍾政良（另由本院審理）二樓房
    間內，查獲丙○○持有安非他命共二三‧二公克（警秤毛重），及鍾政良所有之
    磅秤一個、分裝袋二十個、分裝杓二支、吸食器一組（均另案沒收）；九十年四
    月十九日、同年五月二日，因保護管束期間向臺灣苗栗地方法院檢察署觀護人報
    到，經採尿送驗後始悉上情。
四、案經苗栗縣警察局通霄分局報請臺灣苗栗地方法院檢察署檢察官偵查起訴、移送
    併辦暨檢察官於本院審理時當庭追加起訴。
    理  由
一、訊據被告丙○○矢口否認事實一之犯行，辯稱：未賣毒品給甲○○也不認識他云
    云。經查：被告丙○○確有販賣毒品之犯行，業據證人甲○○於警訊時指述明確
    ，及於八十九年四月二十六日偵訊時則稱：「（問：安何來？）向綽號『柯仔』
    約二、三十歲」，核與被告於八十九年七月三十一日偵訊時所供：「（問：綽號
    ？）『柯仔』、『朝仔』」及被告之年籍資料相符。證人甲○○雖於偵訊時否認
    係向被告購買毒品及於本院九十年六月二十日訊問時稱總共向被告買了五次毒品
    ，最多係一包三千元，最少係一包一千元，而與警訊內容稍有出入，惟衡諸案發
    時之供述較少權衡利害得失，且不易因其他事證之影響，較之於其後翻異之詞，
    自較可信，故除非可證明其更異之詞與事實更為相符，或其最初之供係虛偽者，
    自不得任意捨棄初供而不採，且證人甲○○既於本院九十年八月七日審理時表示
    ：「我在警察局所說的因為距離時間比較近所以應該比較實在，現在隔了將近二
    年，我已經有點忘記了，但我確定有跟被告買毒品。」，及參以證人甲○○於八
    十九年一月十三日警訊時已表明查獲時並未施用安非他命，其後因尿液送苗栗縣
    衛生局及法務部調查局鑑定結果均無安非他命陽性反應而經臺灣苗栗地方法院檢
    察署檢察官為不起訴處分，有該署八十九年度毒偵字第八七二號不起訴處分書在
    卷可稽，於本院九十年六月二十日訊問時表示：「（問：如何認識丙○○？）是
    朋友介紹的，介紹時朋友有告訴我柯有在賣安非他命。」，則證人甲○○自無為
    冀求供出毒品來源而獲減輕其刑或因與被告有怨隙關係而誣陷被告之理，足證證
    人甲○○之警訊內容足堪採信，應為真實，再參以證人乙○○於本院九十年三月
    十三日訊問時證稱：「（問：被告有無在賣毒品？）我有聽朋友說被告有在賣毒
    品，所以我才跟他要毒品」，故被告所辯未賣毒品給甲○○云云顯係事後卸責之
    詞，不足採信，本件被告確有為事實一行為之事證明確，其犯行洵堪認定。
二、訊據被告丙○○坦承於八十九年年中無償給丁○○二次安非他命，核與證人丁○○所證述之情節相符，足證被告此部分之自白確與事實相符，惟被告矢口否認曾
    將毒品無償轉讓給乙○○，辯稱：並沒有給乙○○安非他命，經查：證人乙○○
    於本院九十年三月十三日訊問時證稱：「我沒賣給他（即被告丙○○）安非他命
    ，但我曾經向他拿過一、二次，當時我是問他身上有沒有安非他命，他說有後來
    就拿夾鍊袋包裝的一小包給我，我沒有付錢給他，我與被告從小就認識，且是讀
    同一所國小、國中，但八十九年六、七月左右我才跟柯比較熟，八十九年三、四
    月時我跟朋友在通霄街上遇到被告二次，我就開口向他要毒品，當時我朋友只跟
    被告打招呼並沒有向他要毒品，後來被告也沒有跟我要錢，也沒有要我把毒品還
    給他。」、「是被告確實有給我毒品，我曾經跟被告要過毒品四、五次，但被告
    只給我二次，當時是我想吸食所以才跟他拿來吸食」，核與被告於本院九十年八
    月七日審理時最初供述：「我有拿毒品給乙○○過但忘記拿幾次，如果朋友跟我
    要安非他命我會給他，因為我也曾向朋友要過」之詞相符，故被告於本院其後審
    理時雖再改稱並沒給乙○○安非他命等詞顯係事後卸責之用，不足採信。又被告
    雖坦承有將安非他命無償給戊○○二、三次，時間是在去年年中及年底，惟查此
    部分自白與證人戊○○所述與被告一起去找他朋友吸食約七、八次，由被告拿毒
    品出來給我們大家吸食的約有五、六次，且係大家共用一個吸食器之詞不相符合
    ，尚難僅憑被告之自白即遽認定被告確有轉讓毒品予戊○○之犯行，綜上被告確
    有為事實二行為之事證明確，其犯行亦堪認定。
三、訊據被告丙○○對於事實三之犯行坦承不諱，核與證人即被告之弟柯朝淵、證人
    乙○○於本院八十九年六月二日（見本院八十九年聲羈字第八一號卷）、九十年
    三月十三日所證述、證人戊○○於本院八十九年六月二日（見本院八十九年聲羈
    字第八一號卷）、九十年四月十日所證述之情節均大致相符，並有前揭毒品安非
    他命及分裝管一支、含安非他命殘渣之夾鍊袋九個、分裝袋二十個、吸食器一組
    、留有安非他命殘渣袋十一個及玻璃管一支扣案可證，而查獲之毒品經送內政部
    刑事警察局鑑定結果，認均係第二級毒品甲基安非他命，總毛重三四‧○三公克
    、總淨重二九‧二八公克，取○‧二二公克鑑驗，總餘二九‧○六公克，有該局
    九十年五月十日刑鑑字第四四四七三號鑑驗通知書在卷足憑，又被告於八十九年
    二月十五日、同年六月二日、同年七月十八日為警查獲及九十年四月十九日、同
    年五月二日向臺灣苗栗地方法院檢察署觀護人報到所採集尿液，經送苗栗縣衛生
    局及私立中山醫學院附設孫中山先生紀念醫院藥物濫用檢測中心檢驗結果，均有
    安非他命陽性反應，有該局及該中心出具之煙毒尿液檢驗成績書、檢驗結果共五
    紙附卷可稽。又被告前因施用毒品案件，經送觀察、勒戒後，認無施用毒品傾向
    ，由臺灣苗栗地方法院檢察署檢察官於八十八年十月十三日以八十八年度毒偵字
    第三五六號為不起訴處分確定，有不起訴處分書在卷足憑。其於五年後再犯毒品
    危害防制條例第十條之罪，經送臺灣苗栗看守所附設觀察勒戒處所觀察勒戒後，
    判定有繼續施用毒品傾向，亦有臺灣苗栗看守所八十九年八月三日苗所衛字第二
    四○五號函所附之受觀察勒戒人有無繼續施用毒品判定資料附卷可參。足見被告
    就事實三部分之自白確與事實相符，事證明確，其犯行洵堪認定。
四、核被告事實一所為，係犯毒品危害防制條例第四條第二項之販賣第二及毒品罪，
    事實二所為，係犯同條例第八條第二項之轉讓第二級毒品罪，事實三所為，係犯
    同條例第十條第二項之施用第二級毒品罪及幫助施用第二級毒品罪。被告販賣、
    轉讓、施用及幫助施用安非他命前持有安非他命之低度行為為其後之販賣、轉讓
    、施用及幫助施用安非他命高度行為所吸收，不另論罪。起訴書雖認被告事實一
    所為，係犯毒品危害防制條例第五條第二項之意圖販賣而持有第二級毒品罪，惟
    查被告既已將安非他命販賣予甲○○並得款八千元，所為應係犯該條例第四條第
    二項之販賣第二級毒品罪，起訴法條認係意圖販賣而持有尚有誤會，應予變更；
    又追加起訴雖認被告於施用安非他命時同意在旁之他人以其吸食器免費施用安非
    他命幾口係犯同條例第八條第二項之轉讓第二級毒品罪，惟按轉讓毒品，係以轉
    讓所有權之意思，將毒品交付使受讓人取得而占有該毒品，否則如無交付毒品之
    行為，即無轉讓罪責而言，本件被告僅係將自己現施用中之毒品連同吸食器同意
    由他人免費吸用，並未阻止，使他人吸用氣化之安非他命，被告應無轉讓安非他
    命予他人之意思，是被告所為應無構成轉讓第二級毒品罪，公訴人追加起訴之法
    條應有未洽，應予變更為刑法第三十條第一項、毒品危害防制條例第十條第二項
    之幫助施用第二級毒品罪。按毒品危害防制條例之立法精神觀之，係將「觀察、
    勒戒」及經勒戒後認有繼續施用毒品之傾向者而為之「強制戒治」處分，視為具
    連續性、動態性、不可分割性之交互診斷、治療程序，此係基於施用毒品者，往
    往因施用成癮，其連續施用毒品之先後數行為，由於其生理上之強制性與心理上
    之依賴性，顯係基於同一之施用毒品概括犯意而為。同條例中所謂「無繼續施用
    毒品之傾向」或「無繼續戒治之必要」之判定，既均係片面由勒戒、戒治機關所
    為之主觀判斷，而非基於被告客觀上是否確已有停止施用毒品之決意，故縱因「
    戒治成效評定合格」而經法院裁定停止戒治付保護管束；其於停止戒治後保護管
  束期間內之再度施用毒品行為，能否認係另行起意，已值懷疑，參以被告停止戒
    治期間前施用第二級毒品安非他命犯行亦尚未經法院判決並經執行在案，自難認
    被告於上揭停止戒治期間內之施用安非他命犯行係另行起意，且被告連續幫助施
    用毒品罪，與自己連續施用毒品之行為，所犯罪名均是施用毒品罪，犯罪構成要
    件相同，被告既係基於概括之犯意，自應論以連續施用毒品罪。（最高法院六十
    七年九月十九日六十七年度第十次刑事庭會議、司法院八十三年三月五日廳刑
    一字第○三○三七號函參照），故被告事實一、二、三之多次販賣、轉讓、施用
    及幫助施用安非他命之犯行，時間緊接，所犯基本構成要件相同，為連續犯，應
    依法均各以販賣、轉讓及施用第二級毒品之一罪論，除販賣第二級毒品之法定刑
    無期徒刑部分依法不得加重外，其餘均加重其刑。查被告有事實欄所載論罪科刑
    執行情形，有臺灣苗栗地方法院檢察署刑案資料查註紀錄表及臺灣高等法院被告
    全國前案紀錄表各一份在卷足憑，其於有期徒刑之執行完畢後五年內再犯有期徒
    刑以上之本罪，為累犯，除販賣第二級毒品之法定刑無期徒刑部分依法不得加重
    外，餘均遞加重其刑。起訴書所提及被告之施用安非他命期間為八十九年十月間
    起至八十九年七月十八日止，惟起訴書未提及之其他施用期間，被告亦係基於概
    括犯意所為，核與本件具有審判上不可分之連續犯裁判上一罪關係，仍為起訴效
    力所及，又起訴書雖僅就被告施用毒品及販賣毒品部分加以起訴，惟被告轉讓及
    幫助施用毒品部分既經檢察官於本院審理時當庭追加起訴，本院自均應加以審理
    ，併此敘明。爰審酌被告之上開素行、犯罪之手段、販賣、轉讓、施用及幫助施
    用安非他命之次數、於停止戒治期間仍不思悔改繼續施用安非他命及販賣毒品為
    破壞社會風氣及身體健康深鉅之犯行，及於本院審理時坦承轉讓及施用、幫助施
    用之犯行等一切情狀，分別量處如主文所示之刑，並定其應執行刑，以資懲儆。
五、扣案之安非他命淨重二九‧○六公克係查獲之第二級毒品，不問屬於犯人與否，
    應依毒品危害防制條例第十八條第一項前段之規定沒收銷燬之；分裝管一支、夾
    鍊袋九個、分裝袋二十個、吸食器一組、殘渣袋十一個及玻璃管一支為被告所有
    ，及犯罪所得財物八千元，係屬被告供施用安非他命犯罪所用之物及因販賣安非
    他命所得之財物，業如前認定，應依刑法第三十八條第一項第二款、毒品危害防
    制條例第十九條第一項宣告沒收，並諭知所得八千元如全部或一部不能沒收時，
    以其財產抵償之。又安非他命淨重○‧二二公克業已於送內政部警政署刑事警察
    局時取出加以鑑驗用罄，自無庸再加以沒收，併此敘明。
據上論斷，應依刑事訴訟法第二百九十九條第一項前段、第三百條、毒品危害防制條
例第四條第二項、第八條第二項、第十條第二項、第十八條第一項前段、第十九條第
一項，刑法第十一條前段、第五十六條、第四十七條、第三十條、第五十一條第五款
、第三十八條第一項第二款，判決如主文。
本案經檢察官陳佞如到庭執行職務。
中      華      民      國    九十      年      八      月    二十一    日
                                臺灣苗栗地方法院刑事第二庭
                                        法  官  黃  建  都
右正本證明與原本無異
如不服本判決，應於判決送達後十日內，向本院提出上訴狀（應附繕本），上訴於臺
灣高等法院臺中分院。
                                        書記官  黃  士  益
中      華      民      國    九十      年      八      月    二十一    日
附錄本案論罪科刑法條全文
毒品危害防制條例第四條第二項
製造、運輸、販賣第二級毒品者，處無期徒刑或七年以上有期徒刑，得併科新台幣七
百萬元以下罰金。
毒品危害防制條例第八條第二項
轉讓第二級毒品者，處六月以上五年以下有期徒刑，得併科新台幣七十萬元以下罰金
。
毒品危害防制條例第十條第二項
施用第二級毒品者，處三年以下有期徒刑。


司法院資訊處製作；財團法人民間司法改革基金會備份。
